【裁判字號】    98,交聲,3103
【裁判日期】    981231
【裁判案由】    聲明異議
【裁判全文】
臺灣高雄地方法院交通事件裁定        98年度交聲字第3103號
原處分機關  交通部公路總局高雄區監理所
異  議  人
即受處分人  甲○○
上列受處分人因違反道路交通管理處罰條例案件，對於交通部公
路總局高雄區監理所民國98年11月16日所為之處分（原處分案號
：高監營裁字第裁80-N00000000號）聲明異議，本院裁定如下：
    主  文
原處分撤銷。
甲○○汽車駕駛人駕駛汽車（輕型機車）經測試酒精濃度超過規
定標準，處罰鍰新臺幣壹萬伍仟元，並應吊扣輕型機車駕駛執照
拾貳個月及接受道路交通安全講習。
    理  由
一、異議意旨略以：異議人即受處分人（下稱異議人）甲○○固
    於民國98年11月14日零時26分許，酒後騎乘車牌號碼YQW-92
    9 號輕型機車上路，並在高雄縣鳳山市○○○路，經員警攔
    檢查獲，且當場遭測得呼氣酒精濃度為0.28MG/L（已逾0.25
    MG/L之不得酒後騎車之標準）。惟原處分機關除裁決異議人
    罰鍰及施以道路交通安全講習外（此部分未據異議人聲明不
    服），竟併遽將異議人賴以維生之小型車普通駕駛執照予以
    裁決吊扣，影響異議人生計，異議人自難甘服，爰就原處分
    機關裁決吊扣小型車普通駕照之部分，依法聲明異議等語。
二、本件異議人酒後騎車之違規行為單一，而罰鍰、吊扣駕駛執
    照及施以道路交通安全講習等法律效果（處罰效果）與違規
    行為之存否俱無從分離，是以異議人雖僅就吊扣駕駛執照部
    分聲明異議，惟為貫徹司法審查作用，並避免法院嗣認定駕
    駛人並無交通違規行為，惟駕駛人卻已遭原處分機關裁處罰
    鍰確定等不合理現象，本院亦應就罰鍰等法律效果予以審理
    ，合先指明。
三、按汽車（含機器腳踏車，下同）駕駛人，駕駛汽車經測試檢
    定有酒精濃度超過規定標準之情形者，處新臺幣（下同）1
    萬5000元以上6 萬元以下罰鍰，並當場移置保管該汽車及吊
    扣其駕駛執照1 年，汽車駕駛人有第35條第1 項規定之情形
    ，應接受道路交通安全講習，道路交通管理處罰條例第35條
    第1 項第1 款、第24條第1 項第2 款固有明文。惟前開道路
    交通管理處罰條例第35條第1 項第1 款規定應吊扣之駕駛執
    照，是否及於酒駕行為人所持有各級車類之駕駛執照，抑或
    應以行為人違規之際所駕駛該級車輛駕駛執照為限？本院經
    核94年12月14日修正、95年3 月1 日施行「前」之道路交通
    管理處罰條例第68條固規定：「汽車駕駛人，因違反本條例
    及道路交通安全規則之規定，受『吊扣或』吊銷駕駛執照處
    分時，『吊扣或』吊銷其持有各級車類之駕駛執照」，惟修
    正後業已刪除吊扣等文字，改為：「汽車駕駛人，因違反本
    條例及道路交通安全規則之規定，受吊銷駕駛執照處分時，
    吊銷其持有各級車類之駕駛執照」，且該次修正理由乃謂：
    「舊法將違法或違規駕駛人所持有各級車類之駕駛執照一併
    吊扣，失之過酷，影響人民工作及生活甚鉅」，則經此修正
    後，依法條文義及立法目的解釋，均應認於吊扣酒駕行為人
    駕駛執照之際，係以行為人違規時所駕駛該級車類之駕駛執
    照為限，而再無得吊扣行為人所持有他級駕駛執照之法律依
    據存在。
四、經查，本件異議人考領有小型車普通駕駛執照，而於首開時
    、地，酒後呼氣酒精濃度達0.28MG/L之程度，猶騎乘輕型機
    車致為警攔停舉發，並經原處分機關就上開汽車駕駛人酒精
    濃度超過規定標準（0.25-0.4MG/L）之違規行為，以違反道
    路交通管理處罰條例第35條第1 項第1 款、同條例24條規定
    ，裁決罰鍰1 萬50 00 元、施以道路交通安全講習，併同時
    吊扣小型車普通駕照12個月等處分等節，業據異議人自承明
    確，且有違反道路交通管理事件裁決書附卷可稽，固堪認定
    。惟依前開說明，異議人既係騎乘輕型機車違反道路交通管
    理處罰條例第35條第1 項第1 款之規定，則原處分機關除裁
    決罰鍰及施以道路交通安全講習外，依法自僅能吊扣駕駛人
    輕型機車駕駛執照12個月而限制其騎乘輕型機車之權利，並
    無得吊扣異議人持有他級駕駛執照之依據，原處分機關竟遽
    將異議人之小型車普通駕駛執照予以吊扣，則該吊扣小型車
    普通駕駛執照之處分，自已違反法律保留原則而難認適法。
    況將駕駛人所持有之各級車類駕駛執照一併吊扣，縱較諸僅
    吊扣特定級別車類駕駛執照，更可達成杜絕駕駛人繼續酒醉
    駕車之目的，惟亦同時造成剝奪駕駛人駕駛各級車類車輛資
    格之結果，甚而使駕駛人之生計遭受影響，如此所造成之損
    害，已與欲達成目的之利益顯失均衡，而亦悖於行政行為應
    符合比例原則之法治國基本要求。
五、綜上所述，原處分機關所為吊扣異議人小型車普通駕駛執照
    之裁決，已然違反法律保留原則及比例原則，自屬違法，異
    議人聲明異議請求撤銷吊銷小型車普通駕駛執照之處分，為
    有理由，爰將原處分全數予以撤銷，並依法自為裁定如主文
    第2 項所示，至就吊扣異議人輕型機車車駕駛執照部分應如
    何執行之方面，宜由交通主管機關本於權責妥為處置，併指
    明之。
六、據上論斷，應依道路交通案件處理法第20條，裁定如主文。
中    華    民    國    98    年    12    月    31    日
                     交通法庭  法  官  陳億芳
以上正本證明與原本無異。
如不服本裁定，應於收受送達後5 日內向本院提出抗告狀。
中    華    民    國    98    年    12    月    31    日
                               書記官  林靜慧

司法院資訊處製作；財團法人民間司法改革基金會備份。
